【裁判字號】    88,交易,333
【裁判日期】    890118
【裁判案由】    過失傷害
【裁判全文】
臺灣嘉義地方法院刑事判決                        八十八年度交易字第三三三號
    公訴人  臺灣嘉義地方法院檢察署檢察官
    被  告  甲○○
右列被告因過失傷害案件，經檢察官提起公訴（八十八年度偵字第七四七五號），本
院判決如左：
    主  文
甲○○因過失傷害人致重傷害，處有期徒刑陸月，如易科罰金，以佰元折算壹日。
    事  實
一、甲○○於民國八十八年五月二十三日晚上九時十五分許，駕駛ＵＭ－三四三七號
    自用小客車，沿嘉義縣朴子市○○路，自西往東方向行駛，行經設有閃光黃燈號
    誌、時速限制為每小時四十公里之朴子市○○路○○路五八四巷交岔路口，應注
    意行車不得超速，及注意駕駛汽車須遵守道路交通標誌、標線、號誌之指示，遇
    有閃光黃燈，車輛應減速接近，注意安全，小心通過，及汽車行駛時，應注意車
    前狀況，並隨時採取必要之安全措施，以防止發生危險事故，竟能注意而未注意
    ，貿然以六十至七十公里以上時速行經該交岔路口，適有楊明燈酒後騎乘ＬＴＬ
    －二九三號重機車自設有閃光紅燈之五八四巷口駛出，亦疏未注意遇有閃光紅燈
    ，車輛應暫停再開，而貿然由北往南欲穿越該交岔路口，甲○○見狀煞車不及，
    以其所駕駛之自小客車正前方撞及楊明燈所騎乘之機車，致楊明燈彈起撞擊小客
    車前方擋風玻璃，再跌落地面，使楊明燈受有右小腿脛腓骨幹骨折、右踝開放性
    跟骨骨折、左小腿脛骨幹線狀骨折及顱內出血（右大腦內出血、左腦幹蜘蛛膜下
    腔出血），經送醫手術後，因前開傷害造成大小便失禁、語言障礙等重大不治或
    難治之重傷害及致其四肢無力，無法自理生活，須人長期照料，四肢機能完全喪
    失之重傷害。甲○○於本件車禍發生後，在未被有偵查犯罪職權之機關或公務員
    查知其為犯人前，即主動向接獲報案而至現場處理之嘉義縣警察局朴子分局朴子
    派出所警員丙○○自首，進而接受本件裁判。
二、案經甲○○自首暨代行告訴人乙○○告訴臺灣嘉義地方法院檢察署檢察官偵查起
    訴。
    理  由
一、訊據被告甲○○固坦承於右揭時地因超速駕車，而撞及被害人楊明燈所騎乘之重
    機車肇事等情不諱，惟矢口否認有何過失致重傷之犯行，辯稱：係因被害人楊明
    燈酒後騎乘機車，突然自巷口駛出，而肇致本件車禍，且其所受傷害並非重傷害
    云云。然查：
    (一)右揭事實，業據代行告訴人乙○○即楊明燈之妹（楊明燈未婚，且父母雙亡）
      指述綦詳，復有道路交通事故調查報告表一份及照片八幀在卷可稽。又被害人
      楊明燈於肇事後，身上留有酒味之事實，亦據到場處理之警員丙○○到庭陳述
      明確。本件肇事現場，被害人重機車行駛方向，其路口號誌為閃紅燈；被告自
      小客車行駛方向，路口號誌則為閃黃燈；此為被告所自承，復有上開調查報告
      表內之現場圖可資佐證，而被告所駕駛之自小客車左右輪，於肇事後分別在地
      上留有八．五公尺及十．九公尺之煞車痕，且其前方擋風玻璃破裂，被害人血
      漬距自小客車四．二公尺，機車倒地後停放位置則距自小客車十六．三公尺等
      事實，亦有前開調查報告表及照片在卷可憑，足認被告所供其當時車速六十至
      七十公里（時速），應與事實相符，且依上開情狀觀之，本件車禍應係被告超
      速駕駛並疏未注意車前狀況而致肇車禍，應無疑義。再依被告所駕自小客車遺
      留之煞車痕，係在上開四維路與五八四巷之交岔路口路面上；而被害人之機車
      被撞及後倒地刮痕位置，則在四維路由西往東方向之快車道中心線附近等情，
      亦有上開調查報告表之現場圖在卷可稽，且被告自小客車係以正前方保險桿，
      在快車道上撞及被害人機車，足認被害人所騎乘之重機車顯已進入四維路之快
      車道無疑，準此，被告行駛至上開路段時，自應已發覺前方之被害人機車甚明
      ，僅因車速過快，一時煞車不及，而肇致本件車禍，被告所辯被害人突然駛出
      始發生擦撞，未發現被害人機車云云，委無足採。
    (二)按駕駛人駕駛汽車，應遵守道路交通標誌、標線、號誌之指示，而閃光黃燈表
      示「警告」，車輛應減速接近，注意安全，小心通過，及汽車行駛時，應注意
      車前狀況，並隨時採取必要之安全措施，道路交通安全規則第九十條、第九十
      四條第三項及道路交通標誌標線號誌設置規則第二百十一條第一項第一款分別
      定有明文。被告為領有駕駛執照之合格駕駛員，對於上開規定，自應知之甚稔
      ，其於駕車途經上開路口時，自應注意上開規定，而肇事當時係晴天，路況亦
      為乾燥、無缺陷、無障礙之柏油路面，此亦有前開調查報告表在卷可按，足見
      被告當時並無不能注意之情事，其竟應注意能注意而疏未注意肇致本件事故，
      自應負過失責任至明，且本件車禍經送台灣省嘉雲區車輛行車事故鑑定委員會
      鑑定結果，亦認被告駕駛自小客車，行經岔路口，嚴重超速行駛，為肇事原因
      等情，有該委員會鑑定意見書一份附卷可參。雖被害人駕駛重機車，支線道車
      未禮讓幹線道車先行，同為肇事原因，惟亦無法解免被告過失罪責。而被害人
      確因本件車禍，受有右小腿脛腓骨幹骨折、右踝開放性跟骨骨折、左小腿脛骨
      幹線狀骨折及顱內出血（右大腦內出血、左腦幹蜘蛛膜下腔出血），經送醫手
      術後，因上開傷害造成大小便失禁、四肢無力，語言障礙，無法自理生活，須
      人長期照料之重傷害等情，亦有高雄榮民總醫院及台灣省立朴子醫院（已改制
      為行政院衛生署朴子醫院）診斷證明書各一份及行政院衛生署朴子醫院八十八
      年十二月十六日八八朴醫歷字第四九六○號函在卷可憑，其與被告之過失行為
      間，自有相當之因果關係。
    綜上所述，被告所辯無非事後避重就輕之詞，不足採信，本件事證明確，被告過
    失犯行洵堪認定。
二、按頭部極為脆弱，乃人體之重要器官，如遭強大外力撞擊，將造成他人肢體無力
    、大小便失禁、意識障礙或其他於身體或健康等有重大不治或難治之重傷害，此
    乃眾所皆知之事，本件被害人遭被告駕車高速撞擊，致其彈起撞擊小客車前方擋
    風玻璃，再跌落地面，使其顱內出血（右大腦內出血、左腦幹蜘蛛膜下腔出血）
    部分，經送醫手術後，造成大小便失禁、四肢無力，語言障礙，無法自理生活，
    須人長期照料等情，已如上述，依前所述顯已達重大不治或難治之程度，且於人
    之身體或健康均有重大之影響，應屬刑法第十條第四項第六款之重傷害，另所受
    之四肢肢體無力之傷害，亦已致使被害人四肢難以自由伸屈或任意提取物品及雙
    腳難以自由行走並保持身體重心之平衡，該傷害自應屬刑法第十條第四項第四款
    之重傷害（台灣高等法院台南分院八十四年度上訴字第一五九三號判決意旨參照
    ），是核被告所為，係犯刑法第二百八十四條第一項後段之過失致重傷罪，被告
    於肇事後，在未被有偵查犯罪職權之機關或公務員查知其為犯人前，即主動向接
    獲報案而至現場處理之嘉義縣警察局朴子分局朴子派出所警員表示肇事，並接受
    本件裁判等情，已經證人即警員丙○○到庭陳述明確，為對於未發覺之罪自首而
    受裁判，應依刑法第六十二條前段規定減輕其刑，爰審酌被告之過失程度（與被
    害人均為肇事原因）、被害人所受傷勢、肇事後之態度及尚未達成民事和解等一
    切情狀，量處如主文所示之刑，並諭知易科罰金之折算標準，以示懲儆。
據上論斷，應依刑事訴訟法第二百九十九條第一項前段，刑法第二百八十四條第一項
後段、第六十二條前段、第四十一條，罰金罰鍰提高標準條例第一條前段、第二條，
判決如主文。
本案經檢察官林世芬到庭執行職務。
中      華      民國    八十九    年      一      月     十八     日
                            臺灣嘉義地方法院刑事第三庭
                                法  官  彭  政  章
右正本證明與原本無異。
如不服本判決，應於判決送達後十日內向本院提出上訴狀( 應附繕本 )。
中      華      民      國    八十九    年      一      月     十八     日
                                書記官  洪  麗  惠
附錄本案論罪科法條：
刑法第二百八十四條第一項
因過失傷害人者，處六月以下有期徒刑、拘役或五百元以下罰金。致重傷者，處一年
以下有期徒刑、拘役或五百元以下罰金。


司法院資訊處製作；財團法人民間司法改革基金會備份。
